【裁判字號】    98,上易,1008
【裁判日期】    990212
【裁判案由】    恐嚇取財
【裁判全文】
臺灣高等法院高雄分院刑事判決        98年度上易字第1008號
上  訴  人  臺灣高雄地方法院檢察署檢察官
被      告  丁○○
上列上訴人因被告恐嚇取財案件，不服臺灣高雄地方法院97年度
易字第1366號中華民國98年11月3 日第一審判決（起訴案號：臺
灣高雄地方法院檢察署97年度偵字第10240 號），提起上訴，本
院判決如下：
    主  文
上訴駁回。
    理  由
一、公訴意旨略以：
  (一)周芳君明知同居人郭寶成與綽號「發董」等成年人共組擄鴿
    勒贖集團，仍與郭寶成共同基於為自己不法所有之犯意聯絡
    ，民國96年間，先由該集團成員取得由陳啟文提供臺灣銀行
    鳳山分行第000000000000號帳戶之提款卡及密碼，作為恐嚇
    取財之匯款帳戶，並交予郭寶成持用，另由劉雲財交付臺灣
    大哥大股份有限公司0000000000號行動電話門號之SIM 卡予
    郭寶成所屬之擄鴿勒贖集團，作為聯絡被害人使用。再由郭
    寶成等人，在高雄縣鳥松鄉○○路等賽鴿行經路線附近架設
    網子，網住賽鴿後，郭寶成旋使用劉雲財提供之上開行動電
    話，向寅○○等如附表編號8 至12所示之賽鴿主人恫稱：如
    不匯款贖鴿，將殺害賽鴿等語，致寅○○等人心生畏懼，而
    依指示將新臺幣（下同）1,500 元至6,000 元不等之款項匯
    入系爭帳戶內，並由郭寶成於同年5 月8 日下午4 時許，在
    同鄉○○路81之6 號4 樓之3 住處交付系爭提款卡予周芳君
    ，並指示周芳君持以提款。
  (二)周芳君乃於96年5 月9 日上午9 時許，以300 元之代價委託
    丁○○持系爭提款卡，提領附表編號9 至12之被害人匯入之
    款項，所得款項則交付予郭寶成、周芳君。嗣經被害人報警
    處理，始循線查悉上情，並於同年5 月10日下午1 時許，在
    郭寶成位於高雄縣鳥松鄉○○路81之6 號住處內，扣得供聯
    繫使用之無線電主機1 臺、無線電手機2 支後，復於同日下
    午2 時10分許，在高雄縣大樹鄉○○村○○路142 之1 號拘
    獲周芳君；另於同日下午3 時30分許，在高雄縣路竹鄉○○
    路195 號旁檳榔攤逮捕丁○○，並扣得系爭提款卡1 張及提
    領之贖款3,000 元。因認被告丁○○共同涉犯刑法第346 條
    第1 項之恐嚇取財罪云云。
二、按犯罪事實應依證據認定之，無證據不得認定犯罪事實；不
    能證明被告犯罪者，應諭知無罪之判決，刑事訴訟法第154
    條第2 項、第301 條第1 項分別定有明文。又按犯罪事實之
    認定，應憑真實之證據，倘證據是否真實尚欠明確，自難以
    擬制推測之方法，為其判斷之基礎；而認定犯罪事實之證據
    係指足以認定被告確有犯罪行為之積極證據而言，該項證據
    自須適合於被告犯罪事實之認定，始得採為斷罪資料（最高
    法院29年度上字第3105號、53年度台上字第656 號判例意旨
    參考）。再依刑事訴訟法第161 條第1 項規定，檢察官就被
    告犯罪事實，應負舉證責任，並指出證明之方法。因此，檢
    察官對於起訴之犯罪事實，應負提出證據及說服之實質舉證
    責任。倘其所提出之證據，不足為被告有罪之積極證明，或
    其指出證明之方法，無從說服法院以形成被告有罪之心證，
    基於無罪推定之原則，自應為被告無罪判決之諭知（最高法
    院92年度台上字第128 號判例意旨參考）。
三、公訴人認被告丁○○涉犯恐嚇取財罪，無非以共同被告周芳
    君於96年5 月9 日上午9 時許，在高雄縣路竹鄉○○路195
    號旁檳榔攤，以300 元之代價，委託被告丁○○持系爭金融
    卡提款，被告丁○○亦確於附表編號9 至12及13所示時間前
    往領款，所得款項則交付予同案被告周芳君等為其論據。訊
    據被告丁○○固承認上開提領現款時為警查獲之事實，惟堅
    決否認有何上開恐嚇取財之犯行，辯稱：我沒有參加擄鴿勒
    贖的事情，我只是認識我的朋友周芳君，幫忙她領了1 次錢
    ，我不知道那是贓款等語。經查：
  (一)被告丁○○係受共同被告周芳君之委託，礙於人情始代其提
    領現金等情，業據被告丁○○於原審審理時供稱：「因為周
    芳君說他要賣菜，白天無法領錢，所以叫我早上去菜市場就
    順便幫他領，郵局的提款機離我的住處約10分鐘車程，是我
    要去路竹的菜市場就會經過的」等語，所供核與同案被告周
    芳君於原審審理時證稱：「我因為賣菜沒空，所以我就將提
    款卡交給丁○○請他幫我領」等語；證人郭寶成於原審審理
    時結證稱：「我事前不知道周芳君將提款卡交給丁○○，是
    被查獲之後才知道周芳君將提款卡交給丁○○，丁○○是周
    芳君的朋友，我請周芳君領錢，周芳君沒空才請丁○○去領
    」等語相符（偵卷第26頁、臺灣板橋地方法院檢察署96年度
    他字第2623號卷2 第164 頁、原審卷第15頁）。足認被告丁
    ○○確係受被告周芳君之請託，始順道代周芳君提領現金，
    尚無證據證明被告丁○○與郭寶成之間，具有擄鴿勒贖及取
    款分贓之意思聯絡。
  (二)被告丁○○另供承：「我不認識他們，我只認識周芳君」「
    周芳君問我要不要去領錢，去領的話可以賺300 元，我將領
    來的2 萬2000元交給周芳君，他後來給我300 元」等語（偵
    卷第7 頁、前開他字卷2 第175 頁、原審卷第15頁），核與
    同案被告周芳君證稱：「我請丁○○幫我領錢，因我想說請
    朋友幫我領錢不好意思，並且要貼他油錢，所以才給他300
    元，丁○○有將領來的錢給我，我另外拿300 元給他貼油錢
    」等語相符（偵卷第7 頁、原審卷第15頁）。被告丁○○代
    同案被告周芳君提領現金後，既僅獲得300 元，其餘現金均
    轉交予被告周芳君，已如上述。客觀上以其所領得之金額及
    其所承擔之風險而言，顯不成比例，衡情若其知情而有與郭
    寶成等人具有擄鴿勒贖之共犯關係，當無是理。
  (三)本件被告丁○○因地利之便，單純受友人周芳君之託，並交
    付提款卡及告知祕碼後，代為提領部分現款，尚與常情無違
    ，並無證據證明被告丁○○曾參與擄鴿勒贖之不法情事，及
    其確知上開提領之款項即為贓款等情。被告辯稱：並未參與
    犯罪，不知係贓款等語，尚非不可採信。檢察官所指證明之
    方法，尚不足為被告有罪之積極證明，無從說服本院形成被
    告有犯恐嚇取財罪之心證，此外，又查無其他積極證據足證
    被告丁○○有何上開犯行，揆諸前揭說明，被告之犯罪自屬
    不能證明。
四、原審以不能證明被告犯罪，而為被告無罪之諭知，核無違誤
    。檢察官上訴意旨，猶執前詞，指摘原判決不當，為無理由
    ，應予駁回。
五、據上論斷，應依刑事訴訟法第368 條，判決如主文。
本案經檢察官劉玲興到庭執行職務。
中    華    民    國    99    年    2     月    12    日
                  刑事第七庭    審判長法  官  莊飛宗
                                      法  官  黃憲文
                                      法  官  陳明富
以上正本證明與原本無異。
本件判決不得上訴。
中    華    民    國    99    年    2     月    12    日
                                      書記官  劉鴻瑛
附表
 ┌──┬───┬─────┬────┬─────┬──────┐
 │編號│姓名  │犯罪時間  │匯款時間│匯款地點及│備註        │
 │    │      │          │        │金額      │            │
 │    │      │          │        │          │            │
 ├──┼───┼─────┼────┼─────┼──────┤
 │1   │辛○○│96年4 月26│96年4 月│在台灣銀行│            │
 │    │      │日11 時45 │26日14時│鹽中分行匯│            │
 │    │      │分許接獲勒│許      │款25000 元│            │
 │    │      │贖電話    │        │          │            │
 │    │      │          │        │          │            │
 ├──┼───┼─────┼────┼─────┼──────┤
 │2   │丙○○│96年4 月30│96年4 月│在麟洛郵局│            │
 │    │      │日11 時49 │30日14時│匯款2000元│            │
 │    │      │分許接獲勒│許      │          │            │
 │    │      │贖電話    │        │          │            │
 │    │      │          │        │          │            │
 ├──┼───┼─────┼────┼─────┼──────┤
 │3   │壬○○│96年5 月3 │96年5 月│在屏東新光│            │
 │    │      │日14 時6分│3 日15時│銀行匯款  │            │
 │    │      │許接獲勒贖│7 分許  │4000元    │            │
 │    │      │電話      │        │          │            │
 │    │      │          │        │          │            │
 ├──┼───┼─────┼────┼─────┼──────┤
 │4   │戊○○│96年5 月8 │96年5 月│在麟洛郵局│            │
 │    │      │日11 時18 │8 日11時│以宋瑞龍名│            │
 │    │      │分許接獲勒│49分許（│義匯款2000│            │
 │    │      │贖電話    │起訴書誤│元（起訴書│            │
 │    │      │          │載為13時│誤載為朱瑞│            │
 │    │      │          │許）    │龍）      │            │
 │    │      │          │        │          │            │
 ├──┼───┼─────┼────┼─────┼──────┤
 │5   │黃健│96年5 月8 │96年5 月│在新園鄉台│            │
 │    │      │日11 時53 │8 日12時│灣銀行以黃│            │
 │    │      │分許接獲勒│15分許（│基峰名義匯│            │
 │    │      │贖電話    │起訴書誤│款2000元  │            │
 │    │      │          │載為14時│          │            │
 │    │      │          │許）    │          │            │
 │    │      │          │        │          │            │
 ├──┼───┼─────┼────┼─────┼──────┤
 │6   │庚○○│96年5 月8 │96年5 月│2000元    │            │
 │    │      │日12 時15 │8 日12時│          │            │
 │    │      │分許接獲勒│30分許  │          │            │
 │    │      │贖電話    │        │          │            │
 │    │      │          │        │          │            │
 ├──┼───┼─────┼────┼─────┼──────┤
 │7   │癸○○│96年5 月8 │96年5 月│在台南市農│            │
 │    │      │日11 時22 │8 日13時│會匯款1500│            │
 │    │      │分許接獲勒│19分許（│元（係由其│            │
 │    │      │贖電話    │起訴書誤│子施森村匯│            │
 │    │      │          │載為12時│款，起訴書│            │
 │    │      │          │許）    │誤載為4500│            │
 │    │      │          │        │元）      │            │
 │    │      │          │        │          │            │
 ├──┼───┼─────┼────┼─────┼──────┤
 │8   │寅○○│96年5 月8 │96年5 月│在公館龍華│經周芳君於96│
 │    │      │日11 時43 │8 日15時│郵局匯款  │年5 月9 日7 │
 │    │      │分許接獲勒│26分許  │2000元    │時35分21秒，│
 │    │      │贖電話    │        │          │提領2,000元 │
 ├──┼───┼─────┼────┼─────┼──────┤
 │9   │子○○│96年5 月9 │96年5 月│在林邊彰化│經丁○○於96│
 │    │      │日11 時2分│9 日11時│銀行匯款  │年5 月9 日14│
 │    │      │許接獲勒贖│51分許  │6000元    │時50分54秒、│
 │    │      │電話      │        │          │同日14時51分│
 │    │      │          │        │          │57秒，提領  │
 │    │      │          │        │          │20,000元、  │
 │    │      │          │        │          │2,000元     │
 ├──┼───┼─────┼────┼─────┼──────┤
 │10  │乙○○│96年5 月9 │96年5 月│在新園鄉台│經丁○○於96│
 │    │      │日11 時25 │9 日12時│灣銀行匯款│年5 月9 日14│
 │    │      │分許接獲勒│46分許  │1500元    │時50分54秒、│
 │    │      │贖電話    │        │          │同日14時51分│
 │    │      │          │        │          │57秒，提領  │
 │    │      │          │        │          │20,000元、  │
 │    │      │          │        │          │2,000元     │
 ├──┼───┼─────┼────┼─────┼──────┤
 │11  │丑○○│96年5 月9 │96年5 月│在竹田鄉西│經丁○○於96│
 │    │      │日11 時32 │9 日12時│勢郵局匯款│年5 月9 日14│
 │    │      │分許接獲勒│6 分許（│4000元（起│時50分54秒、│
 │    │      │贖電話    │起訴書誤│訴書漏載由│同日14時51分│
 │    │      │          │載為14時│蕭淑惠匯款│57秒，提領  │
 │    │      │          │許）    │）        │20,000元、  │
 │    │      │          │        │          │2,000元     │
 ├──┼───┼─────┼────┼─────┼──────┤
 │12  │甲○○│96年5 月9 │96年5 月│在台灣銀行│經丁○○於96│
 │    │      │日11 時11 │9 日13時│鹽埔分行以│年5 月9 日14│
 │    │      │分許接獲勒│32分許（│楊丁受名義│時50分54秒、│
 │    │      │贖電話    │起訴書誤│匯款3000元│同日14時51分│
 │    │      │          │載為14時│          │57秒，提領  │
 │    │      │          │許）    │          │20,000元、  │
 │    │      │          │        │          │2,000元     │
 ├──┼───┼─────┼────┼─────┼──────┤
 │13  │己○○│96年5 月9 │96年5 月│自稱在屏東│            │
 │    │      │日9時 許接│9 日12時│郵政總局匯│            │
 │    │      │獲勒贖電話│許（匯款│款2000元  │            │
 │    │      │          │查無相關│          │            │
 │    │      │          │資料）  │          │            │
 │    │      │          │        │          │            │
 │    │      │          │        │          │            │
 └──┴───┴─────┴────┴─────┴──────┘

司法院資訊處製作；財團法人民間司法改革基金會備份。
